【裁判字號】    91,易,1871
【裁判日期】    920923
【裁判案由】    商標法
【裁判全文】
臺灣板橋地方法院刑事判決                        九十一年度易字第一八七一號
    公  訴  人  臺灣板橋地方法院檢察署檢察官
    被      告  丙○○
                戊○○
                乙○○
    共      同
    選任辯護人  江肇欽
                黃淑琳
右列被告等因違反商標法案件，經檢察官提起公訴（九十年度偵字第三八四七號），
本院判決如左：
    主  文
丙○○、戊○○共同連續明知為意圖欺騙他人，於同一商品，使用相同於他人註冊商
標之圖樣之商品而販賣，丙○○處有期徒刑捌月；戊○○處有期徒刑陸月，如易科罰
金，以參佰元折算壹日。扣案仿冒商標商品計貳拾玖萬壹仟柒佰肆拾柒件均沒收。
乙○○無罪。
    事  實
一、丙○○於民國（下同）八十七、八十八年間，擔任宗志興業有限公司（址設臺北
    縣蘆洲市○○路三二三巷三二四之二號；公訴人誤為址設臺北縣蘆洲市○○街四
    十七號；下稱宗志公司）之負責人，戊○○則為宗志公司之股東，負責管理公司
    之帳務及參與公司進、銷貨等實際業務之經營。渠二人均明知如附表所示之商標
    圖樣，分別係日商甲○○股份有限公司（以下簡稱甲○○公司）、日商多美股份
    有限公司（以下簡稱多美公司）前於六十九年、六十五年間，向經濟部中央標準
    局（現改制為智慧財產局）申請註冊取得商標專用權，指定使用於兒童玩具等商
    品，現皆仍於商標專用權期間內（註冊號數、商標專用權人、專用期間、指定使
    用商品等均詳附表），未經甲○○公司、多美公司之同意或授權，不得於同一商
    品或類似商品，使用相同或近似之商標圖樣；亦明知大陸地區廣州市「三通玩具
    行」、「昭盛玩具行」等玩具批發商所販賣之「口袋怪獸（即POCKET MONSTER）
    」系列玩具（大陸地區當地稱為「寵物小精靈」；類型上可再大致區分為：玩偶
    系列、角色世界系列、精靈球系列、遊戲場系列、計步器【即遊戲機】系列等）
    ，均係意圖欺騙他人，未經甲○○公司、多美公司之同意或授權而在玩具背面或
    底座使用相同於附表所示商標圖樣之仿冒商標商品；詎丙○○、戊○○二人竟共
    同基於販賣仿冒商標商品之概括犯意聯絡，自八十七、八十八年間起，多次推由
    丙○○前往大陸地區廣州市，以宗志公司之名義向上開「三通玩具行」、「昭盛
    玩具行」等玩具批發商，以極低之價格購入仿冒之「口袋怪獸」系列玩具數批，
    將之輸入臺灣地區後，或存放於宗志公司位於臺北縣蘆洲市○○路三二三巷三二
    四之二號設址地點之倉庫內，或陳列於宗志公司位於臺北縣蘆洲市○○街四十七
    號辦公室兼門市部內之展示架上供人選購；再以每件玩具進貨成本加上渠等認為
    合理利潤後之價格，出售予下游廠商或不特定之客戶牟利。嗣於八十九年十二月
    十二日下午二時五十分許、同日下午三時三十分許，分別在上址宗志公司倉庫及
    辦公室（兼門市部）為警查獲，並扣得仿冒之「口袋怪獸」玩偶二十八萬三千二
    百六十三件、角色世界系列玩具五千五百四十四件、精靈球系列玩具一千九百七
    十二件、遊戲場系列玩具六百四十四件、計步器三百二十四件（合計二十九萬一
    千七百四十七件）、宗志公司所有之庫存表、進貨單、訂單資料三冊等物，而循
    線偵得上情。
二、案經甲○○公司、多美公司（委由代理人呂靜怡律師）訴由臺北市政府警察局大
    同分局移請臺灣板橋地方法院檢察署檢察官偵查起訴。
    理  由
壹、有罪部分（被告丙○○、戊○○部分）：
一、訊據被告丙○○固坦承自八十七、八十八年間起，即以宗志公司之名義向大陸地
    區玩具批發商進口扣案之「口袋怪獸」系列玩具，並在臺灣地區販售等情，惟矢
    口否認有何販賣仿冒商標商品犯行，辯稱：伊是向廣州「三通玩具行」等合法授
    權廠商進口「口袋怪獸」系列玩具，「三通玩具行」是經廣東「奧迪公司」授權
    銷售玩具，而「奧迪公司」則是受告訴人甲○○公司、多美公司授權在大陸地區
    生產「口袋怪獸」系列玩具之廠商，故伊所進口之上開玩具，均係經合法授權生
    產銷售之真品，並非仿冒商標之商品；縱認扣案玩具確係仿品，然伊向大陸廠商
    進口時，廠商有提出玩具型錄表示確已經合法授權，伊不疑有他，才會進口販售
    ，不知竟會係仿冒品，伊主觀上並無違反商標法之犯意云云。訊之被告戊○○固
    坦承為宗志公司股東，負責管理公司之帳務，且宗志公司自八十七、八十八年間
    起即向大陸地區進口扣案之「口袋怪獸」系列玩具，並在臺灣地區販賣等情，惟
    矢口否認有何販賣仿冒商標商品犯行，辯稱：宗志公司之進口業務均是由丙○○
    負責，伊不負責此部份之業務，丙○○於進貨前亦未曾告知伊要進口「口袋怪獸
    」玩具，伊是看到玩具後才問丙○○，丙○○有拿經授權的玩具型錄給伊看，伊
    以為沒有問題，才會賣出去，伊並無違反商標法之犯意云云。經查：
  (一)右揭事實，業據告訴人甲○○公司、多美公司之共同代理人呂靜怡律師、黃三榮
    律師、張婷婷律師、陳信至律師（下稱告訴代理人）迭於偵查中及本院審理時指
    訴綦詳，且被告丙○○、戊○○亦均坦承有販賣以宗志公司名義所進口之扣案「
    口袋怪獸」系列玩具；此外，復有查獲當時之現場照片數幀附卷可稽，及仿冒之
    「口袋怪獸」系列玩具合計二十九萬一千七百四十七件、宗志公司所有之庫存表
    、進貨單、訂單資料三冊等扣案可資佐證。
  (二)如附表所示之商標圖樣，係分別由告訴人甲○○公司、多美公司前於六十九年、
    六十五年間，向經濟部中央標準局（現改制為智慧財產局）申請註冊取得商標專
    用權，指定使用於兒童玩具等商品，現皆仍於商標專用權期間內，此有商標註冊
    證（見偵查卷第二十九頁、第三十一頁，本院卷附告訴人九十一年十月十七日補
    充告訴理由狀告證二號）、經濟部智慧財產局商標檢索列印資料（見本院卷附前
    揭補充告訴理由狀告證一號第二頁、告證三號）等數紙在卷可按。
  (三)扣案「口袋怪獸」系列玩具合計二十九萬一千七百四十七件，均係於該玩具之背
    面或底座使用相同於附表所示商標圖樣中「NINTENDO」、「TOMY」等圖樣之商品
    ，此據告訴代理人指訴歷歷，且為被告丙○○、戊○○二人所自承，並有照片多
    幀附卷足憑（見偵查卷第三十二至第三十八頁、第一三二至第一四八頁，本院卷
    附前揭補充告訴理由狀告證五號），及扣案之「口袋怪獸」系列玩具合計二十九
    萬一千七百四十七件可佐。而上開扣案玩具，經告訴人甲○○公司、多美公司日
    本總公司進行鑑定比對之結果，均係仿冒商標之商品，亦具告訴人指訴明確（見
    偵查卷第一二三頁反面之訊問筆錄，本院九十一年十月十七日訊問筆錄第三至第
    四頁）；且細觀卷附告訴代理人所提出之「真品」與扣案「仿品」之比對照片多
    幀（見偵查卷第一三二至第一四八頁，本院卷附前揭補充告訴理由狀告證五號）
    ，並經本院就告訴人於本院九十一年九月三日訊問時所提出之「真品」與扣案「
    仿品」（發交告訴代理人代保管者）實物各二件進行勘驗之結果（上開作為對照
    組之「真品」，均係由告訴人公司授權之大陸地區廠商所製造者），不難發現扣
    案之商品與「真品」間，無論在形狀、式樣、尺寸、用色各方面，均有相異之處
    ，且扣案商品之用料質感、玩偶表情、神韻之生動程度等，均與「真品」相去甚
    遠，而扣案商品背面或底座所刻印之上開「NINTENDO」、「TOMY」商標圖樣，亦
    顯較「真品」上所刻印者為粗糙、模糊；衡諸告訴人甲○○公司、多美公司均係
    國際知名之玩具大廠，其所研發製造之玩具，多年來行銷世界各國，頗負盛名，
    對於其授權廠商所製造之玩具，自均有相當嚴格之品質管理機制，以確保其品牌
    之玩具均具備相當之品質及一致性，俾維繫其名聲於不墜，此於大陸地區何獨不
    然？從而，由前述扣案商品與「真品」間所存在之差異性，已遠逾同經授權製造
    之廠商彼此間就同一商品所可能產生之合理差距等情觀之，顯見扣案商品均非由
    告訴人公司授權廠商所合法生產、在告訴人公司嚴格品管要求下製造之產品，自
    非屬「真品」，而均為意圖欺騙他人，未經告訴人公司之同意或授權而使用上開
    「NINTENDO」、「TOMY」等商標圖樣之仿冒商標商品無疑。是以被告丙○○辯稱
    扣案玩具均係伊自大陸地區平行輸入之「真品」云云，顯無足採甚明。至被告丙○○雖提出大陸地區「三通玩具行」、「昭盛玩具行」、「中港玩具批發城二八
    一五檔」、「匯港卡通精品公司」、「華發玩具行」、「東升行」、「中港玩具
    批發城二○三三檔」等玩具批發商所出具之證明書，載明上開批發商所售予宗志
    公司之「寵物小精靈」等玩具，均係「合法正版」、「合法商品」之玩具等情（
    見偵查卷第一五五頁、第一五六頁、第二六二頁、第二六四頁、第二九五頁、第
    三○○頁、第三○三頁、第三○七頁、第三○九頁）；惟姑不論上開於大陸地區
    所製作之證明書均未經相關機構進行認證，已難擔保該等文件之形式及實質證據
    力，矧扣案之「口袋怪獸」玩具均屬仿冒商標商品，既已據告訴人公司鑑定比對
    明確，並經本院勘驗無訛，詳如前述，自不因上開大陸地區玩具批發商單方宣稱
    所出售者皆為「合法」、「正版」商品，並出具粗略之「證明書」，而影響於扣
    案物品均屬「仿品」之認定，其理至明。
  (四)被告丙○○雖辯稱：伊向廣州「三通玩具行」等廠商進口「口袋怪獸」系列玩具
    時，廠商有提出玩具型錄表示係廣東「奧迪公司」所生產之玩具，而「奧迪公司
    」則是受告訴人甲○○公司、多美公司授權在大陸地區生產「口袋怪獸」系列玩
    具之廠商，伊不疑有他，才會進口販售，不知竟會係仿冒品，伊主觀上並無違反
    商標法之犯意云云，並提出「奧迪公司」玩具型錄一份（見偵查卷第一一三至第
    一一六頁）、「奧迪公司」授權「三通玩具行」經銷玩具之授權書一紙（見偵查
    卷第一一二頁）為憑。惟查，上開「奧迪公司」玩具型錄一份，其上固印有告訴
    人甲○○公司、多美公司之英文名稱「NINTENDO」、「TOMY」等字樣，然該型錄
    上僅載明「香港羚邦影視（國際）有限公司許用」之文字（經查香港羚邦影視有
    限公司亦非告訴人公司之授權廠商，此經告訴人代理人指陳明確，見本院卷附告
    訴人九十二年八月二十六日告訴意旨狀第九至十頁），此外並無任何告訴人公司
    授權生產、製造之中、英文文字表示，實難認上開玩具型錄具有何等足使人確信
    「奧迪公司」已得告訴人公司合法授權之憑信性可言，無從作為被告丙○○據以
    產生信賴之基礎；而上開「奧迪公司」所出具之授權書一紙，姑不論該紙授權書
    亦未經認證，其形式及實質證據力均有待商榷，已詳前述，縱依該授權書所載之
    內容，亦僅表示「奧迪公司」授權「三通玩具行」經銷「『奧迪牌』寵物小精靈
    」系列玩具產品，亦無從據以憑信「三通玩具行」所經銷之「『奧迪牌』寵物小
    精靈」系列玩具，確為正版授權之「真品」；況且，被告丙○○為宗志公司之負
    責人，專門經營文具、玩具之批發零售業務，對於「口袋怪獸」系列玩具此等具
    有高度市場知名度之熱門、暢銷商品，自具有專業之識別及判斷能力，實難想像
    其於大量進口告訴人甲○○公司、多美公司等國際知名品牌商品之際，竟會未就
    該等商品是否確經合法授權一事，詳加查證（例如請廠商出示告訴人公司所親自
    出具之授權證書），卻單憑廠商片面之詞，僅依上開粗糙且不具憑信性基礎之玩
    具型錄、授權書等，即深信確屬合法授權之「真品」不疑而進口臺灣地區販賣，
    期間長達二、三年之久？尤其，被告丙○○前因向大陸地區廠商進口販賣「皮卡
    丘」造型之布絨玩具，涉嫌違反商標法而經檢察官提起公訴，由本院以八十九年
    度易字第二○四三號審理（被告戊○○於該案件中亦為共同被告），其後雖經獲
    判無罪確定（無罪理由主要係以其所販賣之「皮卡丘」布絨玩偶，造型雖仿自「
    皮卡丘」商標圖樣，惟該玩偶本身為「立體實物」，尚非商標法所保護之「平面
    商標圖樣」範疇；詳見偵查卷第一五七頁以下之判決書影本），然其既經歷上開
    偵審程序，對於販賣類似商品之際所可能牽涉之商標圖樣授權使用問題，動輒關
    乎刑事責任，非可等閒視之等情，已是知之甚詳，又焉會絲毫不加警惕，未就本
    件所涉「口袋怪獸」系列玩具之權源重行查證，仍繼續進口販賣之理？參以被告
    丙○○於本院訊問時亦自承：伊向大陸地區廠商進貨時，價格便宜到「自己也嚇
    一跳」的程度等語（見本院九十二年十二月三十一日訊問筆錄第六頁）；而扣案
    之「口袋怪獸」系列玩具之市價，其中小型玩偶部分最便宜者約為新臺幣（下同
    ）七十五元、「角色世界」系列約為五百五十元、「遊戲場」系列約為三百五十
    元，此據告訴代理人陳明在卷（見本院卷附告訴人九十一年十月十七日補充告訴
    理由狀附表、本院九十二年五月十五日訊問筆錄第二頁），且為被告丙○○所自
    承（見本院九十二年五月十五日訊問筆錄第三頁）；經核閱被告丙○○於偵查中
    所提出之「部分」計價單資料（見偵查卷第一六四頁以下），已見其係以每只人
    民幣○‧八五元（相當於新臺幣三至四元）之價格購入「口袋怪獸」系列小型玩
    偶（見偵查卷第二三○頁以下等；即玩具型錄所列「５０５系列」）、每只人民
    幣十四元至十七元左右（相當於新臺幣五、六十餘元）之價格購入「角色世界」
    系列玩具（見偵查卷第一八二頁、第一九八頁等；即玩具型錄所列「５１３」系
    列）、每只人民幣十二至十六元左右（相當於新臺幣五、六十餘元）之價格購入
    「遊戲場」系列玩具（見偵查卷第一六九至第一七一頁、第一七四頁、一九八頁
    等；即玩具型錄所列「５１６」系列），易言之，即其係以低於市價數倍以至數
    十倍之低價購入扣案之商品，且其復自承於進貨時，是直接買「沒有包裝」的等
    語（見本院九十二年十二月三十一日訊問筆錄第七頁）；綜合上情，被告丙○○
    以上開不合理之低價，大量購入告訴人公司等國際著名品牌之玩具，並知悉所購
    入者為「沒有包裝」之商品，顯異於知名廠牌對其產品之價格、行銷管制作為，
    是其明知所購入及販賣者，均屬未經合法授權之仿冒商標商品，實無疑問。綜上
    所述，被告丙○○辯稱其於進口時以為係合法授權商品，不知是仿冒品云云，均
    無非避重就輕之詞，不足採信甚明。至「奧迪公司」固確曾受告訴人多美公司授
    權於大陸地區生產、銷售「口袋怪獸」系列玩具，此經告訴代理人陳明在卷（見
    本院九十一年十月十七日訊問筆錄第三至第四頁，本院卷附告訴人九十一年十月
    十七日補充告訴理由狀第四頁），惟查被告丙○○辯稱其確信所購入者均為「真
    品」，所憑之前揭玩具型錄、授權書等，均非足以認定「奧迪公司」確經合法授
    權之證明文件，難認其有何信賴之基礎，且本件被告丙○○所進口、販賣之扣案
    玩具均屬「仿品」，其於進口時亦知悉所購入者均為仿冒商標商品等事實，均已
    詳如前述，縱「奧迪公司」確曾受告訴人多美公司之授權生產「真品」，亦與本
    件被告丙○○販賣「仿品」之犯行間無何直接之關聯性可言，尚難據為對其有利
    之認定，併予敘明。
  (五)被告戊○○雖辯稱：宗志公司之進口業務均是由丙○○負責，伊不負責此部份之
    業務，丙○○於進貨前亦未曾告知伊要進口「口袋怪獸」玩具，伊是看到玩具後
    才問丙○○，丙○○有拿經授權的玩具型錄給伊看，伊以為沒有問題，才會賣出
    去，伊並無違反商標法之犯意云云；惟查，被告戊○○於偵審中，已自承擔任宗
    志公司股東，並負責管理帳務等語（見偵查卷第一二四頁之訊問筆錄，本院九十
    一年八月八日訊問筆錄第九頁、同年九月三日訊問筆錄第五至第六頁），衡諸一
    般公司經營之內部分工模式，管理帳務者熟稔公司各項收支之流程，並經手各筆
    進出之款項，對於公司之財務狀況最為了解，其地位實屬攸關重要，對於公司各
    項重要業務決策，必有高度之參與，始能就公司財務狀況提出意見，並為公司妥
    善擬定財務計劃；是被告戊○○既身兼宗志公司股東及帳務負責人，其對於宗志
    公司所從事之各項業務及具體執行情形，自應是知之甚詳；且被告丙○○於本院
    訊問時，已供稱：進口貨品前，有與被告戊○○研究過等語（見本院九十一年八
    月八日訊問筆錄第五頁），其前於本院八十九年度易字第第二○四三號違反商標
    法案件審理時（被告戊○○於該案亦為共同被告），亦供稱：「宗志公司我是負
    責人，戊○○是執行業務的股東‧‧‧」等語（見偵查卷第一五七頁反面之判決
    書影本第二頁末），及上開案件偵查中之證人即宗志公司會計林麗美於該案警詢
    中證稱：「公司進出貨均由負責人丙○○接洽及股東戊○○負責，公司實際負責
    人除丙○○外，還有戊○○在負責接洽貨」等語、證人即宗志公司倉庫管理員池
    秋美證稱：「公司除丙○○外，還有一位負責人戊○○」等語（均見本院卷附之
    臺灣板橋地方法院檢察署檢察官八十九年度偵字第五七六九、八七五二號起訴書
    ），參合宗志公司代表人現已變更登記為被告戊○○本人等情（見本院卷附宗志
    公司基本資料查詢報表一紙），顯足見被告戊○○與宗志公司之關係甚屬密切，
    並實際負責宗志公司進、銷貨業務之決策及執行。至被告戊○○之選任辯護人固
    為其辯稱：被告戊○○為文偕印刷有限公司（下稱文偕公司）之股東，實際從事
    印刷業務，亦領取該公司之薪資，足見其並未參與宗志公司業務之經營云云，並
    提出文偕公司變更登記表、被告戊○○於文偕公司之各類所得扣繳憑單、名片等
    為證（見偵查卷第一○九至第一一一頁）；然查，被告戊○○確係實際負責宗志
    公司進、銷貨業務之決策及執行，已詳前述，縱其另身兼其他公司之股東，或另
    有其他業務之所得來源，亦與上開認定不生影響，自難憑為有利被告戊○○之認
    定，附此敘明。再被告丙○○以宗志公司名義向大陸地區廠商所進口販賣之「口
    袋怪獸」系列玩具，均屬仿冒之商標商品，已詳前述，而被告戊○○既負責宗志
    公司之帳務管理及進、銷貨業務，其對於上開玩具之進貨價格顯然低於「真品」
    之合理進貨價格，自是心知肚明；且被告戊○○前亦經歷違反商標法刑事案件之
    偵審程序，對於確認販賣之商品是否經合法授權之重要性，應是臨淵履薄，不敢
    輕忽，又焉會輕率相信被告丙○○所提出之前述無任何憑信基礎之玩具型錄一份
    ，即奉為真實而不加置疑，並持續進口及銷售上開玩具，前後達二、三年之久？
    是被告戊○○辯稱事前不知道要賣「口袋怪獸」玩具，事後被告丙○○告以係經
    合法授權之商品，並拿型錄給伊看，伊才沒有懷疑云云，顯均屬卸責之詞，委無
    可採；其既明知被告丙○○向大陸地區進口之「口袋怪獸」系列玩具，均係仿冒
    商標商品，猶持續參與進貨及在臺灣地區銷售等業務，其與被告丙○○間有販賣
    仿冒商標商品之主觀上犯意聯絡及客觀上行為分擔，實無疑義。
  (六)綜上所述，本件事證明確，被告二人之犯行，均堪以認定。
二、核被告丙○○、戊○○二人所為，均係犯商標法第六十三條之販賣仿冒商標商品
    罪；渠等意圖販賣而輸入及陳列仿冒商標商品之低度行為，為販賣之高度行為所
    吸收，不另論罪。被告二人就上開販賣仿冒商標商品犯行間，有犯意之聯絡及行
為之分擔，均為共同正犯；渠二人先後多次販賣仿冒商標商品犯行，時間緊接，
    所犯係犯罪構成要件相同之罪，顯係基於概括之犯意反覆為之，為連續犯，應依
    刑法第五十六條規定，以一罪論，並加重其刑。被告二人以一販賣仿冒商標商品
    行為，同時侵害告訴人甲○○公司、多美公司等商標專用權人之法益（仿冒之商
    品上均同時存有告訴人公司如附表所示「NINTENDO」、「TOMY」之商標圖樣），
    係一行為觸犯數罪名，為同種想像競合犯，應依刑法第五十五條規定，仍從一販
    賣仿冒商標商品罪處斷。爰審酌被告丙○○、戊○○二人之之牟利動機、販賣之
    仿冒商標商品數量甚鉅、販賣之期間甚長、對於告訴人等商標專用權人所造成之
    損害非輕，及被告丙○○為宗志公司負責人，主導公司經營及決策，並實際出面
    接洽購買仿冒商標商品事宜，其涉案之程度較重，而被告戊○○為公司帳務負責
    人，雖亦參與進、銷貨之決策及執行，然於共同正犯之犯罪分工上僅居於較次要
    之地位，涉案程度較輕，及渠二人犯後固均否認犯行，然均配合調查，態度尚屬
    良好等一切情狀，分別量處如主文所示之刑，並就被告戊○○部分諭知易科罰金
    之折算標準。又被告戊○○於行為後，原刑法第四十一條：「犯最重本刑為三年
    以下有期徒刑之刑之罪，而受六月以下有期徒刑或拘役之宣告，因身體、教育、
    職業或家庭之關係或其他正當事由，執行顯有困難者，得以一元以上三元以下折
    算一日，易科罰金」之規定，已於九十年一月四日經修正為刑法第四十一條第一
    項：「犯最重本刑為五年以下有期徒刑之刑之罪，而受六月以下有期徒刑或拘役
    之宣告，因身體、教育、職業或家庭之關係或其他正當事由，執行顯有困難者，
    得以一元以上三元以下折算一日，易科罰金。但確因不執行所宣告之刑，難收矯
    正之效，或難以維持法秩序者，不在此限」，並於同年月十日經總統公布施行，
    比較新舊法之結果，修正後之新法對被告戊○○易科罰金之宣告並不生影響，爰
    適用裁判時之新法諭知易科罰金之折算標準，附此敘明。扣案「口袋怪獸」系列
    玩具合計二十九萬一千七百四十七件，為被告二人販賣之仿冒商標商品，均應依
    商標法第六十四條規定宣告沒收。至扣案宗志公司庫存表、進貨單、訂單資料等
    計三冊，固為被告二人販賣仿冒商標商品所用，然均係宗志公司所有之物，並非
    被告二人所有，爰不另宣告沒收，亦併予敘明。
貳、無罪部分（被告乙○○部分）：
一、公訴意旨略以：被告乙○○（被告丙○○之兄）為宗志公司之股東，負責於該公
    司處理相關庶務，竟與被告丙○○、戊○○等人共同基於販賣仿冒商標商品之概
    括犯意聯絡，以前揭事實欄第一項所載之方式，共同販賣扣案「口袋怪獸」系列
    玩具之仿冒商標商品；嗣於八十九年十二月十二日下午二時五十分許，在宗志公
    司位於臺北縣蘆洲市○○路三二三巷三二四之二號地址之倉庫為警查獲；因認被
    告乙○○亦涉犯商標法第六十三條之販賣仿冒商標商品罪嫌。
二、按犯罪事實應依證據認定之，無證據不得認定其犯罪事實；又不能證明被告犯罪
    者，應諭知無罪之判決，刑事訴訟法第一百五十四條第二項、第三百零一條第一
    項分別定有明文。次按認定不利於被告之事實，須依積極證據，苟積極證據不足
    為不利於被告事實之認定時，即應為有利於被告之認定，更不必有何有利之證據
    ；又認定犯罪事實所憑之證據，雖不以直接證據為限，然必須該證據對於待證事
    實確能供證明之資料，始堪採取；再犯罪事實之認定，應憑真實之證據，倘證據
    是否真實尚欠明顯，自難以擬制推測之方法，為其判斷之基礎，最高法院三十年
    上字第八一六號、二十二年上字第三六三二號、五十三年臺上字第六五六號分別
    著有判例可資參照。
三、本件公訴人認被告乙○○涉犯商標法第六十三條之販賣仿冒商標商品罪嫌，無非
    係以被告乙○○為宗志公司之股東，且於警方查獲宗志公司上址倉庫時亦在現場
    看管倉庫等客觀情狀，以及被告乙○○雖提出其另擔任其他公司董事之資料，惟
    審酌該公司之納稅資料後，明顯可見該公司並無積極之營業行為等情，為其主要
    論據。訊之被告乙○○堅詞否認有何販賣仿冒商標商品犯行，辯稱：伊只是宗志
    公司掛名的股東，完全不管宗志公司的業務；伊本身是作土木工程的，並擔任辰
    勝工程有限公司（下稱辰勝公司）之負責人，查獲當天伊原本是在辰勝公司承包
    的一○八線二重疏洪道新建橋樑工程蘆洲端施工，因適逢天雨提早收工，而伊的
    弟弟即被告丙○○於該段時間剛好出國，有交代伊沒事的話去倉庫看一下，伊才
    去該倉庫看書，並非負責看管倉庫；未料警方不久後即前來搜索，現場員工都不
    敢出面，伊因為是股東，又是負責人的哥哥，基於道義才出面在筆錄上簽名等語
    。經查：
  (一)被告乙○○辯稱伊只是宗志公司掛名的股東，並未參與宗志公司之業務等情，核
    與同案被告丙○○於本院訊問時供稱：「（乙○○在公司有無股份？）股東名冊
    上面好像有他的名字，我不太記得‧‧‧；進口（本案玩具）前，我沒有和乙○○研究過」等語相符（見本院九十一年八月八日訊問筆錄第五頁）；而其辯稱伊
    是從事土木工程，擔任辰勝公司負責人，查獲當天伊原本在宗志公司前址倉庫附
    近施作辰勝公司所承包之工程，因下雨提早收工，才臨時去宗志公司前址倉庫看
    書，並非負責看管倉庫，警察來時因找不到負責人，伊不得已才出面簽名等語，
    亦核與證人即宗志公司上址倉庫之管理人員丁○○於本院訊問時到庭結證稱：「
    （有沒有見過乙○○？）有的，久久才在倉庫看到一次，乙○○有時候會來找丙○○」、「（乙○○有沒有負責倉庫的事情？）沒有，他都上去樓上找丙○○」
    、「（丙○○不在倉庫的時候，乙○○會不會來？）有時候會來，他來樓上泡茶
    休息，據我所知他有其他的工程在作」、「（乙○○到倉庫來有沒有指示你們工
    作？）沒有，他本身應該是外行」、「（被查獲當天八十九年十二月十二日你有
    在場否？）有的」、「（當天乙○○在場否？）在場，當天下雨，他來公司，說
    下雨工程沒有作，他來倉庫休息，工程地方與倉庫很近，他大約下午三、四點來
    ，他一個人騎機車來的，他並沒有帶工具來，穿的是工作服，上面有一些混凝土
    ，髒髒的」、「（警察來時為何是由他出面？）我不知道他為何出面。警察來時
    要找一個負責的人，乙○○就出面」、「（警察來時應該是找熟悉現場狀況的人
    ，乙○○是外行，為何由他出面？）因為乙○○是股東，道義上不可能讓我們這
    些領薪水的人出面；因為都沒有頭頭在場，最後乙○○就硬著頭皮出來」、「（
    乙○○平時有無負責公司的業務）沒有，他本身是作工程，對於倉管是外行，他
    要領導也沒有人要聽他的」等語相符（見本院九十二年五月十五日訊問筆錄第四
    至第七頁），並有辰勝公司營利事業登記證、發包工程承攬書、估價單等在卷可
    按（見偵查卷第九十七頁、第一○○至第一○一頁）。是依上開同案被告丙○○
    之供述及證人丁○○之證述，顯見被告乙○○並未參與宗志公司之業務，亦非宗
    志公司上址倉庫之管理負責人，其於查獲當日適出現在宗志公司倉庫現場，純屬
    偶然之舉，並非常情，自不得任意倒果為因，僅憑被告乙○○為宗志公司股東之
    「身分」，及其於查獲時適在倉庫現場等情狀，即遽認其有何與被告丙○○、戊○○共同販賣仿冒商標商品之犯行。
  (二)至被告乙○○於偵查中所提出之辰勝公司銷售額與稅額申報書一紙（見偵查卷第
    九十八頁），其上所載之辰勝公司進、銷項金額，固均非屬鉅額；惟查，上開申
    報書係就辰勝公司於「九十年一月至同年二月」間之銷售額與稅額為登載，已難
    認與本件被告乙○○於「八十九年」間為警查獲時之辰勝公司經營狀態，有何直
    接之關聯性可言，自無從「回溯」推論辰勝公司於八十九年間並無積極之營業行
    為；況且，縱認辰勝公司並無積極之營業行為，亦非即可「逆向」推認被告乙○○確有參與宗志公司業務之事實，其理至為明瞭。從而，上開辰勝公司申報書一
    紙，尚無從據為不利於被告乙○○之事實認定，併予敘明。
  (三)綜上所述，本件公訴人認被告乙○○涉犯商標法第六十三條之販賣仿冒商標商品
    罪嫌，其所憑之積極證據，均不足證明被告乙○○有其所指訴之犯行，且本院復
    查無其他積極證據足認被告乙○○有何販賣仿冒商標商品之犯行，揆諸前揭條文
    及判例意旨，不能證明被告乙○○犯罪，即應為無罪之諭知，以昭審慎。
據上論斷，應依刑事訴訟法第二百九十九條第一項前段、第三百零一條第一項，商標
法第六十三條、第六十四條，刑法第二條第一項前段、第十一條前段、第二十八條、
第五十六條、第五十五條、第四十一條第一項前段，罰金罰緩提高標準條例第二條，
判決如主文。
本案經檢察官謝宗甫、王志超到庭執行職務
中      華      民      國      九十二      年    九    月    二十三    日
                                        臺灣板橋地方法院刑事第一庭
                                            審判長法  官  梁宏哲
                                                  法  官  高玉舜
                                                  法  官  劉景宜
右正本證明與原本無異。
如不服本判決，應於判決送達後十日內，向本院提出上訴狀。
                                                  書記官  劉育君
中      華      民      國      九十二      年    九    月    二十六    日
附錄本案論罪科刑法條全文：
商標法第六十三條
明知為前條商品而販賣、意圖販賣而陳列、輸出或輸入者，處一年以下有期徒刑、拘
役或科或併科新臺幣五萬元以下罰金。
附表
┌──────┬───────┬──────┬─────┬───────┐
│商 標 圖 樣 │註  冊  號  數│商標專用權人│專用期間  │指定使用之商品│
│            │      │            │（民國）  │              │
├──────┼───────┼──────┼─────┼───────┤
│            │第一四九二二三│日商甲○○股│100.02.15 │兒童玩具、電視│
│            │號            │份有限公司  │          │遊樂器、電子遊│
│            │      │            │          │戲機等商品    │
├──────┼───────┼──────┼─────┼───────┤
│            │第八八八七二號│日商多美股份│92.02.31  │各種兒童玩具、│
│            │              │有限公司    │（已延長至│運動遊戲器具等│
│            │            │            │102.02.31 │商品          │
│            │              │            │）        │              │
└──────┴───────┴──────┴─────┴───────┘


司法院資訊處製作；財團法人民間司法改革基金會備份。
